【裁判字號】    96,財管,131
【裁判日期】    970129
【裁判案由】    選任遺產管理人
【裁判全文】
臺灣高雄地方法院民事裁定             96年度財管字第131號
聲  請  人  甲○○
被繼承人    乙○
上聲請人聲請選任被繼承人乙○之遺產管理人事件，本院裁定如
下：
    主      文
選任財政部國有財產局台灣南區辦事處為被繼承人乙○（男，民
國前11年10月20日生）之遺產管理人。
程序費用新臺幣壹仟元由被繼承人乙○之遺產負擔。
    理      由
一、按「先順序繼承人均拋棄其繼承權時，由次順序之繼承人繼
    承。其次順序繼承人有無不明或第四順序之繼承人均拋棄其
    繼承權者，準用關於無人承認繼承之規定」，「繼承開始時
    ，繼承人之有無不明者，由親屬會議於一個月內選定遺產管
    理人，並將繼承開始及選定遺產管理人之事由，向法院報明
    」，「無親屬會議或親屬會議未於前條所定期限內選定遺產
    管理人者，利害關係人或檢察官，得聲請法院選任遺產管理
    人，並由法院依前項規定為公示催告」，民法第1176條第6
    項、第1177條、第1178條第2 項分別定有明文。準此，繼承
    人均拋棄其繼承權者，得由有利害關係之被繼承人之債權人
    向法院聲請選任遺產管理人，核先敘明。
二、聲請意旨略以：緣被繼承人乙○（男，民國前11年10月20日
    生，生前住所為：高雄縣旗山鎮○○街16號）於38年10月15
    日死亡，查其於生前與聲請人共有台南縣西港鄉○○○段
    1109 地 號之土地，又因被繼承人死亡後，其法定繼承人均
    已拋棄其繼承權，而聲請人為得共有人之同意而使用共有土
    地得完整之利用，故需為該遺產選定遺產管理人，爰依非訟
    事件法第149 條第3 項之規定，聲請選任被繼承人乙○之遺
    產管理人，以俾確保聲請人之權益等語，並提出繼承系統表
    、戶籍謄本3 份、臺灣台南地方法院96年度亡字第19號判決
    、台南縣西港鄉戶政事務所函、土地謄本等為證。
三、查聲請人主張之前揭事實，業據其提出繼承系統表、戶籍謄
    本3 份、臺灣台南地方法院96年度亡字第19號判決、台南縣
    西港鄉戶政事務所函、土地謄本等為證，又被繼承人乙○確
    已於38年10月15日死亡，而其無配偶及子女、又其父母、兄
    弟姊妹及祖父母亦皆已死亡，此有戶籍謄本3 份附卷可佐，
    堪信屬實。揆諸首揭法條規定與前開說明，聲請人既為有利
    害關係之被繼承人之債權人，則其向本院聲請選任遺產管理
    人，自屬有據。
四、本院審酌被繼承人乙○之全部繼承人均已死亡，其即無法定
    順位之繼承人，而本院認財政部國有財產局為國庫之綜理機
    關，其備有財產管理之專才，雖其經費支出屬國家資源，但
    保護無人繼承財產之債權人之權利，亦屬政府之義務，又管
    理程序相當複雜，任務頗為繁重，是為保障全體債權人之利
    益及期待程序之公正、公信起見，選任財政部國有財產局臺
    灣南區辦事處擔任被繼承人乙○之遺產管理人，應稱妥適。
    爰指定財政部國有財產局臺灣南區辦事處為被繼承人乙○之
    遺產管理人，處理關於被繼承人乙○遺產之法律關係。
五、依非訟事件法第157 條、第24條第1 項，裁定如主文。
中    華    民    國    97    年    1     月    29    日
                   家事法庭  法  官  吳宏榮
上為正本係照原本作成。
如對本裁定抗告須於裁定送達後10日內向本院提出抗告狀。
中    華    民    國    97    年    1     月    29    日
                             書記官  洪生輝


司法院資訊處製作；財團法人民間司法改革基金會備份。
